最高法院民事裁定　　　　　　　　　 111年度台上字第1024號
上　訴　人　吳祥志
訴訟代理人　林仕訪律師
被 上訴 人　柯明華
　　　　　　胡秀華
上列當事人間請求確認債權不存在事件，上訴人對於中華民國11
1年1月11日臺灣高等法院第二審判決（110年度重上字第124號）
，提起上訴，本院裁定如下：
    主  文
上訴駁回。
第三審訴訟費用由上訴人負擔。
    理  由
按上訴第三審法院，非以原判決違背法令為理由，不得為之；又
判決不適用法規或適用不當者，為違背法令；且提起上訴，上訴
狀內應記載上訴理由，表明原判決所違背之法令及其具體內容，
暨依訴訟資料合於該違背法令之具體事實。民事訴訟法第467 條
、第468條、第470 條第2項第1款、第2款定有明文。是當事人提
起上訴，如依同法第469 條規定，以原判決有所列各款情形之當
然違背法令為理由時，其上訴狀或理由書應表明該判決有合於各
該條款規定情形之具體內容，及係依何訴訟資料合於該違背法令
之具體事實。上訴狀或理由書如未依上述方法表明，或其所表明
者與上開法條規定不合時，即難認為已合法表明上訴理由，其上
訴自非合法。本件上訴人對於原判決關其敗訴部分提起上訴，雖
以該部分判決有不備理由或理由矛盾之當然違背法令為由，惟核
其上訴理由狀所載內容，係就原審取捨證據、認定事實、解釋意
思表示之職權行使，所論斷：綜合兩造之不爭執事實，證人曾小
樺、郭瓔滿、劉蕙文、吳順益之證言，訴外人曾睿騰、陳冠捷、
陳絲瑜、徐瑋彤、李昇修、朱英善分別於臺灣高雄地方檢察署10
8年度偵字第22628號、109年度偵續字第148號案件之陳述，及上
訴人之手機備忘錄記帳資料、Line群組留言之內容以察，堪認上
訴人與曾小樺共同以不實之投資項目，及約定給付與本金顯不相
當高額紅利予投資者之方式，詐騙被上訴人投資「附加高額紅利
回饋商品」，藉此收取投資款，原該當詐欺行為，且違反銀行法
第29條之1 規定，應連帶負侵權行為之損害賠償責任。嗣上訴人
、曾小樺與被上訴人柯明華、胡秀華依序成立新臺幣355 萬元、
500 萬元之借貸債權（下合稱系爭借貸債權），乃合意將損害賠
償之給付義務，轉為消費借貸標的。依曾小樺所證，及上訴人書
寫之行事曆、Line群組之留言內容觀之，足見上訴人明示承諾就
系爭借貸債權，負全部給付責任。從而，上訴人請求確認系爭借
貸債權不存在，為無理由，不應准許等情，指摘為不當，並就原
審已論斷或其他與判決結果無礙事項，泛言未論斷或論斷矛盾，
而非表明依訴訟資料合於該違背法令之具體事實，難認已合法表
明上訴理由。依首揭說明，應認其上訴為不合法。末查，原審合
法認定兩造有成立系爭借貸債權之合意，並說明其餘攻防方法及
證據，經斟酌後，不足以影響判決之結果，尚非判決不備理由。
上訴人就此部分之指摘，不無誤會，併此說明。
據上論結，本件上訴為不合法。依民事訴訟法第481條、第444條
第1項、第95條、第78條，裁定如主文。
中    華    民    國   111    年    4     月    20    日
                      最高法院民事第三庭
                          審判長法官  沈  方  維  
                                法官  張  競  文  
                                法官  陳  麗  芬  
                                法官  方  彬  彬  
                                法官  鍾  任  賜  
本件正本證明與原本無異
                                      書  記  官
中    華    民    國   111    年    5     月    3     日